【裁判字號】    91,自,889
【裁判日期】    920303
【裁判案由】    侵占
【裁判全文】
臺灣臺北地方法院刑事判決                          九十一年度自字第八八九號
    自  訴  人  甲○○
    被      告  乙○○
右列被告因侵占案件，經自訴人提起自訴，本院判決如左：
    主  文
乙○○無罪。
    理  由
一、自訴意旨略以：乙○○於民國九十一年七月二日，在臺北市○○街三十之一號，
    向甲○○租得車號Ｇ三─五二五號營業用小客車一部，約定租金每日新臺幣（下
    同）六百五十元，逐日繳納。詎乙○○竟意圖為自己不法之所有，自租車後即未
    依約履行繳納租金，亦未返還該車，屢經催討皆避不見面置之不理，而將該車侵
    占入己。迄至同年十一月止，共積欠租金五萬四千九百五十元。因認被告乙○○
    涉有刑法第三百三十五條第一項之侵占罪嫌云云。
二、按犯罪事實應依證據認定之，無證據不得推定其犯罪事實。又不能證明被告犯罪
    者，應諭知無罪之判決，刑事訴訟法第一百五十四條、第三百零一條第一項分別
    定有明文。另按刑法上之侵占罪，須持有人變易其原來之持有意思而為不法所有
    之意思，始能成立，如僅將持有物延不交還或有其他原因致一時未能交還，既缺
    乏主觀要件，即難遽以該罪相繩，復有最高法院六十八年台上字第三一四六號判
    例足參。
三、訊之被告乙○○固供承前開時地向自訴人租用系爭車輛及積欠自訴人若干租金未
    償之事實，惟堅決否認有侵占犯行，辯稱：伊另有工地工作，而未駕駛該車，故
    付租金，並無侵占之意，況車亦已返還自訴人甲○○等語。經查：被告係自九十
    一年六月五日起向自訴人租用九Ｂ－二二五號營業小客車，並簽立駕駛員承租計
    程車具結書，嗣於九十一年七月二日，更換租用Ｇ三─五二五號營業用小客車，
    簽署空白租賃合約書一節，為被告所供承屬實，自訴人除對第二次換約時並非空
    白乃雙方合意而簽立一事外均無爭執，惟觀諸卷附第一次具結書僅記載：「一、
    承租期間自民國九十一年六月五日十六時三十分起‧‧‧」，並無契約終止期限
    之約定，而第二次具結書固有「一、承租期間自民國九十一年七月二日十五時三
    十分起至民國九十一年十月二日十五時三十分止」之約定，已與第一次契約無終
    期之約定相左，且苟若租期三月至九十一年十月二日止，何以自訴人竟遲至九十
    一年十一月二十日始寄發存證信函要求解除契約（有自訴人所提存證信函一紙在
    卷可稽）？準此，被告與自訴人間之租車協議，應屬不定期租賃無疑。而被告收
    受自訴人於同年十一月二十三日寄發終止租約意思表示之存證信函後，隨於同年
    十一月二十七日返還系爭車輛之事，又經兩造是認，則租賃契約尚未終止前，契
    約效力仍有效存續，被告依租賃契約，在契約終止前以承租人之地位自屬有權占
    有使用該車，尚難執被告未依約按期繳納租金，遽論被告有變易持有為所有之侵
    占犯行。綜此，本件核係租金債務給付遲延之民事糾葛，被告要無不法所有之意
    圖甚明。此外，復查無其他積極證據足認被告有自訴人指摘之侵占犯行，不能證
    明犯罪，揆諸首揭規定，應為無罪之諭知，以昭公允。
據上論斷，應依刑事訴訟法第三百四十三條、第三百零一條第一項，判決如主文。
中      華      民      國      九十二      年      三      月    三    日
                                      臺灣臺北地方法院刑事第四庭
                                          法  官    吳定亞
右正本證明與原本無異。
如不服本判決，應於判決送達後十日內，向本院提出上訴狀。
                                          書記官    張漪蕙
中      華      民      國      九十二      年      三      月    三    日


司法院資訊處製作；財團法人民間司法改革基金會備份。
